臺灣新竹地方法院民事判決             100年度重訴字第78號
原      告  第一商業銀行股份有限公司
法定代理人  蔡慶年
訴訟代理人  林松華
訴訟代理人  鐘添錦律師
被      告  王賢火
被      告  何怡恬
前列二人共同
訴訟代理人  何邦超律師
上列當事人間請求塗銷所有權移轉登記等事件，經本院於民國10
0年8 月31日言詞辯論終結，判決如下：
    主  文
被告王賢火、何怡恬就如附表所示之土地，於民國九十九年四月
十四日所為贈與之債權行為，及於民國九十九年五月二十八日所
為所有權移轉登記之物權行為均應予撤銷。
被告何怡恬應將如附表所示之土地於民國九十九年四月十四日以
夫妻贈與為登記原因，所為之所有權移轉登記予以塗銷。
訴訟費用由被告負擔。
    事實及理由
甲、程序方面：
    按不變更訴訟標的，而補充或更正事實上或法律上之陳述者
    ，非為訴之變更或追加。民事訴訟法第256 條定有明文。原
    告起訴聲明第一項原記載為：被告間就坐落新竹市○○段47
    2 、580 、585 、585-1 地號等4 筆及新竹市○○段470 、
    702 、703 、703-1 、706 、706-1 、706-2 、709 、709-
    1 、709-2 、709-3 、721 地號等12筆共16筆土地，於民國
    99年5 月28日以買賣為原因所為之債權行為及物權行為均應
    予撤銷。嗣於100 年3 月3 日具狀更正訴聲明第一項為：被
    告間就坐落新竹市○○段472 、580 、585 、585-1 地號等
    4 筆及新竹市○○段470 、702 、703 、703-1 、706 、70
    6-1 、706-2 、709 、709-1 、709-2 、709-3 、721 地號
    等12筆共16筆土地，於民國99年5 月28日以夫妻贈與為原因
    所為之債權行為及物權行為均應予撤銷。原告起訴狀事實及
    理由原即記載：「王賢火為脫免清償責任，於99年5 月28日
    將前開不動產以夫妻贈與原因移轉登記予被告何怡恬」，其
    訴訟標的亦未變更，僅係更正事實上或法律上之陳述，非為
    訴之變更或追加，於法並無不合，又原告起訴狀記載本金為
    「70,262,047」經原告訴訟代理人於100 年7 月27日當庭更
    正為「75,114,392」，並於100 年8 月25日具狀說明，此部
    分亦僅係更正事實上或法律上之陳述，非為訴之變更或追加
    ，於法亦無不合，先予敘明。
乙、實體方面：
壹、原告主張：
一、緣被告王賢火為訴外人即原告借款人王世權及王賢焜之連帶
    保證人，惟其二人向原告之借款均已逾期未清償，總計尚欠
    原告本金各為新台幣（下同）76,742,326元、75,114,392元
    ，而被告王賢火保證部分則各為38,500,000元、59,352,345
    元，合計本金97,852,345元及利息暨違約金未還，被告王賢
    火自應負連帶清償責任，且此部分經臺灣台南地方法院（下
    稱台南地院）核發南院雅95執源字第17014 號及南院雅95執
    源字第17013 號債權憑證在案。原告為求償上開債權乃聲請
    本院強制執行被告王賢火所有之財產，並經本院以97年執助
    字第487 號強制執行案件，就被告王賢火原所有坐落於新竹
    市○○段472 地號等4 筆土地及新竹市○○段470 地號等12
    筆土地共16筆土地（下稱系爭不動產）為查封、拍賣等執行
    程序，且於98年12月2 日進行第四次特別拍賣、底價合計15
    ,677,600元，惟因無人應買而流標，本院執行處乃於99年4
    月27日囑託新竹地政事務所塗銷系爭不動產之查封登記。
二、詎料，被告王賢火為求脫免清償責任，竟於99年5 月28日將
    系爭土地以夫妻贈與之原因，移轉所有權登記登記予其配偶
    即被告何怡恬，是其所為之無償行為，顯有害及原告之債權
    ，依民法第244 條第1 項規定，原告自得提起本件訴訟，並
    請求被告等人將其等就系爭不動產所為之債權行為及物權行
    為予以撤銷，被告何怡恬應該該土地所有權登記予以塗銷，
    返還被告王賢火所有。
三、對被告抗辯之陳述：
  1.被告辯稱被告王賢火並非訴外人王世權、王賢焜之連帶保證
    人云云，惟查：被告王賢火為原告授信逾期戶王世權、王賢
    焜案之連帶保證人之一，已獲台北地院核發92年度促字8062
    、8064號支付命令及確定證明書在案，嗣經原告向台南地院
    聲請拍賣訴外人王世權、王賢焜所有不動產，獲該院核發95
    年度執字第17014 、17013 號強制執行債權憑證。而原告即
    為上述執行名義之債權人，該二執行名義亦早於92年7 月2
    日確定，是按支付命令與確定判決具同一效力，被告王賢火
    所收受之支付命令既已確定為不可推翻之事實，被告上開所
    辯，自無理由。就有既判力之支付命令，被告聲請傳訊證人
    或引用書類，用以推翻支付命令之既判力，顯無理由，亦無
    調查證據之必要（被告如欲推翻確定之支付命令，僅得以再
    審程序進行，未再審推翻原確定既判力之判決前，原支付命
    令仍有既判力，固不待言）。
  2.被告辯稱原告通知訴外人王世權、王賢焜還款之函文及存證
    信函均未記載被告王賢火為其二人欠款之連帶保證人，且系
    爭借據、借款展期約定書並非被告王賢火簽章，故被告王賢
    火實非該二人之連帶保證人，其並無積欠原告款項，原告自
    得不主張撤銷權云云，惟查：
  (1)依被告所提出之台北地院92年度促字第8062、8064號支付命
    令聲請狀附表、借據及借款展期約定書等相關文件以觀，被
    告王賢火已各在訴外人王世權及王賢焜之部分借據及展期約
    定書上簽章，則該等文件自均已生效，至於原告於90年8 月
    22日所發之二件催告函雖未列被告王賢火，實乃因原告公司
    分行經辦人員漏列所致，並非即認定被告王賢火因此無連帶
    保證責任至明。
  (2)況且，被告王賢火曾於86年9 月5 日簽立約定書及印鑑卡正
    本交付予原告，並經其本人親簽及對保在案。而依其所簽立
    之印鑑卡上記載「凡各種票據、借據及一切憑證上之印文與
    本留存印鑑相符，即生效力」之約定以觀，被告嗣後既於相
    關借款契據簽蓋印鑑卡上所留存印鑑，則該等相關契據即為
    有效，其自應負連帶保證之責任。
  (3)被告王賢火又稱系爭借據及展期約定書上之簽章並非其所蓋
    用，乃訴外人即其父親王文貴持該印鑑至銀行蓋章等情，為
    原告所否認。蓋依相關法律規定，印鑑之交付即有授權之意
    思表示，訴外人王文貴與被告王賢火係屬父子至親，訴外人
    王文貴豈有加害於被告王賢火之理？至於被告王賢火雖另稱
    系爭文件之簽訂時，其人並非在國內或甫自國外歸國無法親
    自簽章等情，並不影響該等文件法律效力之成立，是被告上
    開所言，自不可採。
  (4)被告王賢火家族為當時惠勝業股份有限公司之大股東，每次
    辦理借款或展期手續前，均由該公司派員來原告銀行取回有
    關書類文件填妥並蓋章後，由該公司職員送來原告銀行辦理
    相關手續，本行經辦人員核對借款人及保證人印鑑無誤後即
    予辦理，其個人戶之借款如王賢火、王世權、王賢焜等作業
    方式及手續亦與該公司相同，被告一再誣指「王賢火名義之
    印文係被訴外人李俊緯盜蓋印章者」，並非事實。另王賢火
    案其本人向原告借款如：89年8 月25日借據及利息增補條款
    約定書金額五千八百萬元、89年11月16日借據及利息增補條
    款約定書金額八百八十萬元。王世權案向原告借款如：89年
    3 月2 日借款申請書及借據金額一千萬元、89年3 月4 日借
    款申請書及借據金額一千萬元、89年4 月5 日借款申請書及
    借據金額五百萬元、89年4 月28日借款申請書及借據金額一
    千萬元、89年6 月1 日借款申請書及借據金額三百五十萬元
    、89年6 月7 日借款申請書及借據金額三百萬元、89年6 月
    9 日借款申請書及借據金額五百萬元、89年6 月12日借款申
    請書及借據金額二百五十萬元，王賢焜案向原告借款如：89
    年5 月18日借款申請書及借據金額二千二百萬元、89年6 月
    26日借款申請書及借據金額二百三十五萬元、89年6 月27日
    借款申請書及借據金額二百三十五萬元、89年6 月28借款申
    請書及借據金額二百三十萬元、89年10月13日借款申請書及
    借據金額三千三百萬元等，因均由該公司派員來原告銀行取
    回有關書類文件填妥並蓋章後，由該公司職員送來原告銀行
    辦理相關手續，本行經辦人員核對借款人及保證人印鑑無誤
    後即予辦理，故其日期不一樣，印鑑相同，王賢火之簽名字
    跡均極相似，應屬同一人所寫，王賢火卻承認王賢火案其本
    人借款之借據及利息增補條款約定書等，且把該等借款還清
    ，對於擔任王世權、王賢焜等借款之保證人之借據、借款展
    期約定書等與其本人借款之印鑑相同，簽名字跡均極相似，
    王賢火確一概不承認，找許多不相干之理由企圖脫免保證責
    任。
  4.被告復辯稱被告何怡恬就被告王賢火是否為他人之連帶保證
    人及有無積欠原告款項等情，並不知悉，其二人並非脫免債
    務方移轉系爭土地所有權登記云云，惟查：被告何怡恬為被
    告王賢火之配偶，夫妻本為同居共財，依民法1022條規定具
    有互相報告財產之義務，是被告何怡恬就被告王賢火對原告
    負有債務之情並無可能不知情，顯見被告上開言論純屬推卸
    責任之辭。實則，本件系爭不動產經四次拍賣無人應買，於
    99年4 月27日經本院囑託新竹地政事務所塗銷查封登記後，
    被告王賢火竟於同年5 月28日以夫妻贈與為原因移轉登記予
    被告何怡恬，分文未清償原告，足見其係為脫產之事實，損
    害原告債權甚為明顯。是以，本件依台北地方法院核發之支
    付命令及確定證明書而視，系爭執行名義早已確立，被告王
    賢火對原告所負債務亦已確定，為無可爭辯之事實。被告所
    提出之抗辯，純係對上述執行名義之狡辯之詞，毫無理由，
    亦與本訴無關，原告自得基於債權人地位，依民法第244 條
    第1 項規定，對被告二人就系爭不動產所為之債權行為及物
    權行為聲請撤銷，自無疑問。
  5.本件原告對被告王賢火之債權額，分別為(1)45,317,513元（
    主債務人王世權部份）及本金3,850 萬元及自100 年4 月15
    日起算利息暨違約金，(2)69,280,823元（主債務人王賢焜部
    份）及本金59,352,345元及自100 年4 月5 日起算利息暨違
    約金。被告王賢火就主債務人王世權欠款本金76,742,326元
    ，保證其中38,500,000元，經強制執行三次受償，沖償本案
    欠款後，所積欠之款項為45,317,513元及本金3,850 萬元自
    100 年4 月15日起算利息暨違約金。被告王賢火就主債務人
    王賢焜欠款本金75,114,392元部份，保證其中59,352,345元
    ，經強制執行三次受償，充償本案欠款後，所積欠之款項為
    69,280,823元及本金59,352,345元及自100 年4 月15日起算
    利息暨違約金。前揭一、二項所列之債權餘額，其計算式如
    原告100 年8 月17日所製作之「被告王賢火承保債務計算表
    」。
四、訴之聲明：
(一)、被告間就坐落新竹市○○段472 、580 、585 、585-1 地號
    等4 筆及新竹市○○段470 、702 、703 、703-1 、706 、
    706-1 、706-2 、709 、709-1 、709-2 、709-3 、721 地
    號等12筆共16筆土地，於民國99年5 月28日以夫妻贈與為原
    因所為之債權行為及物權行為均應予撤銷。
(二)、被告何怡恬應將上開不動產，於民國99年5 月28日經新竹市
    地政事務所所為之所有權移轉登記應予塗銷，回復為被告王
    賢火所有。
(三)、訴訟費用由被告負擔。
貳、被告答辯：
(一)、被告非訴外人王世權、王賢焜向原告借款之連帶保證人。台
    南地院核發之95執字第17014 、17013 號債權憑證所示執行
    名義乃台北地院核發有關訴外人王世權、王文貴、王賢焜及
    被告王賢火之92年度促字第8062、8064號支付命令，然原告
    於台北地院92年度促字第8062、8064號支付命令聲請狀載以
    ：「借款人（即訴外人王世權）於89年3 月起，邀其餘債務
    人王文貴、王賢焜、王賢火為連帶保證人陸續向聲請人借款
    16筆，餘額7,920 萬元…」；「借款人（即訴外人王賢焜）
    於89年5 月起，邀同其餘債務人王文貴、王世權、王賢火為
    連帶保證人陸續向聲請人借款10筆，餘額7,950 萬元…」等
    語；嗣原告於苗栗地院97年度執字第3537號強制執行事件更
    正狀分別載以：「鈞院受理97年度執字第3537號聲請人與債
    務人王世權等4 人間假扣押強制執行事件，…聲請人之債權
    金額顯更正為本金76,742,326元及如附表所示之利息及違約
    金」、「鈞院受理97年度執字第3537號聲請人與債務人王世
    權等4 人間假扣押強制執行事件，…聲請人之債權金額顯更
    正為本金75,287,047元及如附表所示之利息及違約金」等情
    ，而原告於本件起訴卻諉稱被告王賢火為訴外人王世權及王
    賢焜之連帶保證人，王賢火保證部分各38,500,000元、59,3
    52,345元，前後矛盾不實。被告不是訴外人王世權、王賢焜
    向原告借款之連帶保證人，被告未於原告前開支付命令及強
    制執行事件所提借據及借款展期約定書簽章。
(二)、原告雖主張被告王賢火為訴外人王世權及王賢焜之連帶保證
    人，該等借款均已逾期未清償，尚欠原告本金各為76,742,3
    26元及70,262,047元，而被告王賢火保證部分各為38,500,0
    00元、59,352,345元，合計本金97,852,345元及如其利息暨
    違約金未還云云，惟查：
  1.原告並未提出具體事證敘明何以被告王賢火為借款人王世權
    及王賢焜之連帶保證人，該等借款均已逾期末清償，尚欠原
    告本金各為76,742,326元及70,262,047元，而王賢火之保證
    部分各為38,500,000元、59,352,345元，卻於台北地院核發
    之92年度促字第8062、8064號支付命令載以被告王賢火保證
    部分各為7,920 萬元、7,950 萬元，且原告苗栗分行曾於90
    年8 月22日發函予訴外人王世權載以「台端前向本行所借款
    項16筆，計7,920 萬元…副本抄送連帶保證人王文貴、王賢
    焜。」；於同日發函予訴外人王賢焜「台端前向本行所款項
    9 筆，計7,490 萬元…副本抄送連帶保證人王文貴、王世權
    。」等語，而原告亦曾於91年4 月15日以苗栗郵局第294 號
    存證信函發函予訴外人王世權要求清償借款7,920 萬元；同
    年3 月14日以苗栗郵局第195 號存證信函發函予訴外人王賢
    焜要求清償借款7,950 萬元，惟上上開4 件函文中均未提及
    被告王賢火係訴外人王世權及王賢焜向原告借款之連帶保證
    人，顯見非如原告所稱係其分行經辦人員漏列所致，實係因
    被告王賢火並非訴外人王世權、王賢焜二人債務之連帶保證
    人所致，自無疑問。
  2.況原告就取得系爭台北地院92年度促字第8062、8064號支付
    命令所提出之借據及借款展期約定書均未經被告王賢火對保
    ，被告王賢火自不負連帶保證人之責任：
  (1)系爭台北地院92年度促字第8062號支付命令事件中，原告提
    出89年6 月3 日、6 月2 日、6 月8 日、6 月12日、4 月29
    日、6 月13日、6 月14日、10月31日之借據及90年6 月21日
    及91年4 月30日借款展期約定書均無被告王賢火簽名、蓋章
    ；而89年6 月7 日、6 月9 日、6 月1 日、3 月4 日、3 月
    2 日、4 月28日、6 月12日之借據及90年6 月4 日、6 月4
    日、6 月7 日、6 月8 日、6 月1 日、4 月30日、4 月30日
    、6 月12日之借款展期約定書及90年4 月12日之借款展期約
    定書雖有被告王賢火簽名、蓋章，惟斯時被告王賢火或位於
    國外或甫自國外歸國，顯不可能於上列借據簽名、蓋章或擔
    任訴外人王世權向原告借款之連帶保證人，至於89年4 月5
    日之借據及90年6 月11日之借款展期約定書雖有被告王賢火
    簽名、蓋章，但該借據及借款展期約定書之核准號碼、額度
    及日期均與上列借據相同，亦足證被告王賢火顯不可能於當
    時就該借據簽名、蓋章或擔任訴外人王世權向原告借款之連
    帶保證人。
  (2)系爭台北地院92年度促字第8064號支付命令事件中，原告提
    出89年6 月5 日、7 月27日、11月4 日、6 月5 日、9 月4
    日之借據均無被告王賢火之簽名、蓋章；89年10月13日之借
    據雖有被告王賢火名義之簽名、蓋章，但是時被告王賢火係
    在國外，顯不可能於是時於上列借據簽名、蓋章或擔任訴外
    人王賢焜向原告借款之連帶保證人；90年8 月3 日、91年4
    月30日、90年6 月22日、91年4 月30日、90年9 月5 日、91
    年4 月30日之借款展期約定書均無被告王賢火簽名、蓋章；
    90年6 月22日（借據核准號碼：89/15-0）、90年6 月22日
    （借據核准號碼：88/27-9 ）、90年6 月27日、90年6 月28
    日之借款展期約定書雖有被告王賢火名義之簽名、蓋章，但
    是時被告王賢火係在國外，顯不可能於是時於上列借款展期
    約定書簽名、蓋章或擔任訴外人王賢焜向原告借款之連帶保
    證人。另90年6 月26日之借款展期約定書雖有被告王賢火名
    義簽名、蓋章，且是時被告王賢火係在國內，但其借據之核
    准號碼、額度、日期，均與上列90年6 月22日之借款展期約
    定書之相關借據相同。再者，89年10 月13 日之借據雖有被
    告王賢火名義之簽名、蓋章，但無借款展期約定書附件。以
    上各等情，在在足證被告王賢火顯亦不可能於是時於上列借
    據、借款展期約定書簽名、蓋章或擔任訴外人王賢焜向原告
    借款之連帶保證人。
  (3)況上列原告所提借據及借款展期約定書上，被告王賢火之印
    文並非被告王賢火所蓋用。實係因被告王賢火於89年8 月25
    日向原告借款580 萬元，90年8 月25日到期，需於展延借款
    展期約定書蓋章，原告苗栗分行乃通知訴外人王文貴取被告
    王賢火印鑑於90年10月26日至原告苗栗分行辦理借款展期約
    定書手續，訴外人王文貴乃將被告王賢火之印章留予原告員
    工即原告苗栗分行放款主管李俊緯辦理用印手續。詎料。訴
    外人李俊緯竟將被告王賢火印章移花接木蓋用於系爭訴外人
    王世權、王賢焜二人部分之借據及借款展期約定書上，令被
    告王賢火為訴外人王世權、王賢焜二人之連帶保證人。此徵
    諸原告所提之借據及借款展期約定書，皆為同一人簽被告王
    賢火名字，而有部分借據具王賢火之簽名，部分卻沒有，借
    款展期約定書亦為同樣情形即可說明。
  (4)綜上，系爭支付命令所出具之借據、借款展期約定書既非被
    告王賢火親自簽章且該等文件上被告王賢火之簽章，均係遭
    他人所盜用，被告王賢火自無需就該等文件負法律上責任，
    被告王賢火即非訴外人王世權、王賢焜等人之連帶保證人，
    即非原告之債務人，實無疑問。
(三)、另依行政院公平交易委員會對於金融業經營行為之規範說明
    第5 條第13項之規定：「金融業者於辦理個人授信業務徵取
    連帶保證人時，應於締約時明確限定連帶保證責任範圍係基
    於主債務人與金融業者間具體特定法律關係所生債務或明定
    保證責任之最高限額；就連續發生之債務訂定未定期限之保
    證契約，應載明保證人得依民法第754 條規定隨時終止保證
    責任之意旨。金融業者於訂定定型化借貸契約連帶保證約款
    或連帶保證契約時，應以粗體字或不同顏色之醒目方式記載
    重要交易資訊（例如：保證債務範圍、最高限額保證之意義
    等），經連帶保證人逐項閱讀後簽名，並提供借貸契約及連
    帶保證契約正本或註明與正本完全相符之影本交連帶保證人
    收執，否則將有違反公平交易法第24條規定之虞。」，故金
    融業辦理消費借貸契約時應依照上開說明之規範辦理。惟本
    件系爭借據並無針對連帶保證契約條款有任何醒目之方式記
    載重要交易資訊，讓被告逐項閱讀後簽名，是原告自屬違反
    公平交易法第24條，事業亦不得為其他足以影響交易秩序之
    欺罔或顯失公平之行為之規定，足徵被告與原告所簽訂之連
    帶保證契約顯失公平，應屬無效。
(四)、原告雖以被告於86年9 月5 日簽立約定書及印鑑卡，並經本
    人親簽及對保，既於相關借款契據簽蓋印鑑卡上所留存印鑑
    ，相關契據即為有效，本件被告是否在國內，並不影響該等
    文件法律效力之成立云云，惟查「我國人民將印章交付他人
    ，委託該他人辦理特定事項者，比比皆是，倘持有印章之他
    人，除受託辦理之特定事項外，以本人名義所為之任何法律
    行為，均須由本人負表見代理之授權人責任，未免過苛…」
    最高法院70年度台上字第657 號判決意旨可資參照。本件系
    爭各項借據、借款展期約定書上以被告王賢火為連帶保證人
    之者，其簽名、用印均非被告王賢火所為，係遭訴外人李俊
    緯盜蓋，已如前述，故被告王賢火是否有授與代理權與他人
    ，即有疑問。且訴外人王世權於88年6 月14日向原告借款時
    ，即提供惠勝股票之股數合計7,000,000 股，由原告依當時
    市場價格，鑑定一股為17元，總計119,000,000 元；訴外人
    王賢焜於88年6 月30日向原告借款時，另提供惠勝股票之股
    數合計7,000,000 股，由原告依當時市場價格，鑑定一股為
    15.5元，總計108,500,000 元等情，顯見訴外人王世權、王
    賢焜向原告借款當時，原告業已取得銀行法第12條所定之足
    額擔保，依銀行法第12條之1 規定，應不得以任何理由要求
    借款人提供連帶保證人。是以，系爭保證契約或因遭偽造文
    書盜用印章而無效，或違反銀行法第12條之1 禁止提供連帶
    保證人之規定及公平交易法第24條規定，顯失公平，故依民
    法第71條、第247 條之1 規定應為無效。
(五)、故稽諸上列事證說明，在在足證被告王賢火並非訴外人王世
    權、王賢焜二人向原告借款之連帶保證人，原告所提借據及
    借款展期約定書上被告王賢火之印文均係被盜用，而被告王
    賢火並非為脫免清償責任，於99年5 月28日將其所有之系爭
    不動產移轉所有權登記予被告即其配偶何怡恬。被告何怡恬
    亦不知被告王賢火與原告間是否有債權債務關係，原告主張
    被告二人就系爭土地所為之無償贈與及移轉所有權登記顯害
    及原告債權，原告基於被告之債權人地位，自得主張撤銷權
    請求被告二人應將該所有權移轉登記予以塗銷之事實云云，
    顯與事實不符，且於法無據。
(六)、答辯聲明：
  1.原告之訴駁回。
  2.訴訟費用由原告負擔。
、兩造不爭執事項：
(一)、被告王賢火就其所有坐落新竹市○○段472 、580 、585 、
    585-1 地號等4 筆及南湖段470 、702 、703 、703-1 、70
    6 、706-1 、706-2 、709 、709-1 、709-2 、709-3 、72
    1 地號等12筆共16筆土地，於99年5 月28日以夫妻贈與為原
    因移轉所有權登記予被告何怡恬。
(二)、訴外人王世權、王賢焜向原告借款均逾期未清償，而此借款
    債權經臺灣台南地方法院核發南院雅95執源字第17014 、17
    013 號債權憑證。
(三)、原告就訴外人王世權、王賢焜積欠原告款項之部分，向台北
    地院聲請支付命令，經該院核發92年度促字第8062、8064號
    支付命令及確定證明書在案。
(四)、被告王賢火曾於86年9 月5 日簽立約定書及印鑑卡正本交付
    予原告，並經其本人親簽及對保在案。
肆、兩造爭點：
(一)、被告王賢火是否為訴外人王世權、王賢焜二人向原告借款之
    連帶保證人？系爭保證契約是否係遭偽造文書盜用印章而無
    效？系爭保證契約是否違反銀行法第12條之1 及公平交易法
    第24條之規定而無效？原告對被告王賢火有無連帶保證債權
    存在？
(二)、被告所為贈與行為是否有害於原告債權？原告基於被告之債
    權人地位，請求撤銷被告二人就系爭不動產所為之債權及物
    權行為，並請求被告何怡恬將該等不動產所有權移轉登記予
    以塗銷有無理由？
伍、法院之判斷：
一、被告王賢火是否為訴外人王世權、王賢焜二人向原告借款之
    連帶保證人？系爭保證契約是否係遭偽造文書盜用印章而無
    效？系爭保證契約是否違反銀行法第12條之1 及公平交易法
    第24條之規定而無效？原告對被告王賢火有無連帶保證債權
    存在？
(一)、按確定之支付命令與確定判決有同一之效力，凡確定判決所
    能生之既判力及執行力，支付命令皆得有之，當事人不得就
    該法律關係更行起訴。而確定判決所生之既判力，除當事人
    就確定終局判決經裁判之訴訟標的法律關係，不得更行起訴
    或為相反之主張外，法院亦不得為與確定判決意旨相反之裁
    判。否則將使同一紛爭再燃，即無以維持法之安定，及保障
    當事人權利、維護私法秩序，無法達成裁判之強制性、終局
    性解決紛爭之目的（最高法院93年台上第1432號裁判意旨參
    照）。支付命令，固屬裁定之性質，惟依民事訴訟法第521
    條第1 項規定，確定之支付命令，因與確定判決有同一之效
    力，是以同條第二項明定，對此項支付命令，有同法第496
    條第1 項之情形者，得提起再審之訴（最高法院95年台抗第
    3 號裁判意旨參照）。
(二)、原告第一商業銀行股份有限公司於92年2 月6 日具狀向臺灣
    臺北地方法院聲請核發支付命令，聲請狀記載：債務人王世
    權、王文貴、王賢焜、王賢火；請求之金額：柒仟玖佰貳拾
    萬元，及如附表所示之利息、違約金。請求之原因事實：借
    款人王世雄於89年3 月起邀其餘債務人為連帶保證人，陸續
    向聲請人借款16筆，餘額柒仟玖佰貳拾萬元（如附表），並
    立有借據及借款展期約定書。臺灣臺北地方法院核發92年度
    促字第8062號支付命令記載：債務人（即王世權、王文貴、
    王賢焜、王賢火）應於本命令送達後20日之不變期間內，向
    債權人連帶給付新台幣柒仟玖佰貳拾萬元，及如附表所示之
    利息、違約金，並連帶賠償督促程序費用。而附表中詳列每
    筆債權金額及連帶保證人姓名。被告保證部分之金額為59,3
    52,345元。該支付命令於92年6 月1 日確定（見99年度審重
    訴字第118 號卷(一)第309 頁）。原告第一商業銀行股份有限
    公司於92年2 月6 日具狀向臺灣臺北地方法院聲請核發支付
    命令，聲請狀記載：債務人王世權、王文貴、王賢焜、王賢
    火；請求之金額：柒仟玖佰伍拾萬元，及如附表所示之利息
    、違約金。請求之原因事實：借款人王賢焜於89年5 月起邀
    其餘債務人為連帶保證人，陸續向聲請人借款10筆，餘額柒
    仟玖佰伍拾萬元（如附表），並立有借據及借款展期約定書
    （見本院99年度審重訴字第118 號卷(一)第136 至207 頁）。
    臺灣臺北地方法院核發92年度促字第8064號支付命令記載：
    債務人（即王世權、王文貴、王賢焜、王賢火）應於本命令
    送達後20日之不變期間內，向債權人連帶給付新台幣柒仟玖
    佰伍拾萬元，及如附表所示之利息、違約金，並連帶賠償督
    促程序費用。而附表中詳列每筆債權金額及連帶保證人姓名
    。被告保證部分之金額為38,500,000元。該支付命令於92年
    5 月29日確定（見99年度審重訴字第118 號卷(一)第309 頁）
    ，以上有前開支付命令、聲請狀、借據、借款展期約定書在
    卷可佐（見本院99年度審重訴字第118 號卷(一)第136 至207
    頁）。嗣經原告以92年度促字第8062號支付命令及確定證明
    書聲請強制執行，經臺南地方法院核發96年12月1 日南院雅
    95執源字第17014 號債權憑證（99年度審重訴字第118 號卷
    (一)第6 頁）。原告以92年度促字第8064號支付命令及確定證
    明書聲請強制執行，經臺南地方法院核發96年6 月4 日南院
    雅95執源字第17013 號債權憑證（見99年度審重訴字第118
    號卷(一)第21頁）。前開執行案件中就王賢火連帶保證債務金
    額亦列表詳細載明（99年度審重訴字第118 號卷(一)第31、32
    頁），核與原告主張之數額相符。是以前開被告王賢火保證
    債務業經前開支付命令確定，而有既判力，被告王賢火就該
    支付命令未提出異議，亦未曾提出再審，自不得嗣後再就前
    開支付命令已確定之保證債務爭執該債務之存在而為相反之
    主張。
(三)、又被告89年8 月25日、89年11月16日借據上有被告王賢火簽
    名及印鑑章（見99年度審重訴字第118 號卷(二)第99頁），借
    款金額分別為5,800 萬、880 萬元，當時被告王賢火並未在
    國內，有被告王賢火之入出境查詢資料可佐，參酌被告王賢
    火本人向原告借貸之債務亦係於其出境期間憑印鑑借貸；況
    且其被告王賢火本人及親人長期多次向原告借貸資金使用，
    並由其本人及親人互為連帶保證人，原告持前開臺灣臺北地
    方法院之支付命令為執行名義聲請對被告王賢火強制執行，
    經臺灣台南地院執行後核發債權憑證，嗣原告再持臺灣台南
    地方法院核發之前開債權證聲請本院對被告王賢火強制執行
    ，期間歷經多年，被告王賢火始終未曾就系爭借據保證簽名
    遭偽簽及盜用印章等情提出刑事告訴，亦未曾提出再審，被
    告抗辯借據保證簽名遭偽簽及盜用印章，而據以爭執前開支
    付命令已確定之保證債務，顯不足為憑。
二、被告所為贈與行為是否有害於原告債權？原告基於被告之債
    權人地位，請求撤銷被告二人就系爭不動產所為之債權及物
    權行為，並請求被告何怡恬將該等不動產所有權移轉登記予
    以塗銷有無理由？
(一)、按債務人所為之無償行為，有害及債權者，債權人得聲請法
    院撤銷之；債務人所為之有償行為，於行為時明知有損害於
    債權人之權利者，以受益人於受益時亦知其情事者為限，債
    權人得聲請法院撤銷之，民法第244 條第1 項、第2 項分別
    定有明文。稱贈與者，謂當事人約定，一方以自己之財產無
    償給與他方，他方允受之契約，民法第406 條定有明文。又
    按債權人之債權，因債務人之行為，致有履行不能或困難之
    情形者，即應認有損害於債權人之權利。故在特定債權，倘
    債務人所為之無償行為，有害及債權者，債權人即得行使民
    法第244 條第1 項之撤銷權，以保全其債權（最高法院69年
    台上第1302號裁判意旨參照）。又債權人行使民法第244 條
    第1 項規定之撤銷權，以債務人之行為有害及債權，為其要
    件。此之所謂害及債權，乃指債務人之行為，致積極的減少
    財產，或消極的增加債務，因而使債權不能獲得清償之情形
    。蓋債務人之全部財產除對於特定債權人設有擔保物權外，
    應為全體債權人之總擔保，倘債務人財產已不足清償一切債
    務，而竟將財產贈與他人，對於普通債權人，即難謂無詐害
    行為，債權人本得於債權之共同擔保減少，致害及全體債權
    人之利益時，行使撤銷權（最高法院81年度台上字第207 號
    、98年度台上字第1647號、78年度台上字第1583號裁判要旨
    參照）。債權人依民法第244 條規定，撤銷債務人所為之有
    償或無償行為者，祇須具備下列之條件，(一)為債務人所為之
    法律行為(二)其法律行為有害於債權人(三)其法律行為係以財產
    權為目的(四)如為有償之法律行為，債務人於行為時，明知其
    行為有害於債權人，受益人於受益時，亦明知其事情。至於
    債務人之法律行為除有特別規定外，無論為債權行為抑為物
    權行為，均非所問（最高法院42年台上第323 號裁判意旨參
    照）。是以所謂害及債權者係指因債務人之行為，致債權不
    能獲得滿足，亦即因債務人所為之有償或無償行為，致其責
    任財產減少，使債權不能或難於獲得清償之狀態屬之。
(二)、查原告持前開債權憑證向本院聲請強制執行，經本院查封拍
    賣被告王賢火所有系爭16筆土地（見99年度審重訴字第118
    號卷(一)第33頁），嗣經本院民事執行處於99年4 月27日新院
    燉99司執助舜字第291 號函塗銷查封登記（見99年度審重訴
    字第118 號卷(一)第35頁），新竹市地政事務所於99年5 月14
    日塗銷查封，被告王賢火於99年4 月20日第1 次送件申請，
    99年5 月20日重新送件申請，99年5 月28日以夫妻贈與為原
    因移轉所有權登記予被告何怡恬。有土地登記謄本、新竹市
    地政事務所網路申領異動索引（見99年度審重訴字第118 號
    卷(一)第36-56 頁）、新竹市地政事務所99年11月15日新地登
    字第0990008448號函及函附土地登記申請案資料可佐（見99
    年度審重訴字第118 號卷(一)第73至118 頁），並經本院依職
    權調閱本院97年度執助字第487 號卷查明屬實，是被告王賢
    火於99年5 月28日以夫妻贈與方式將系爭房地移轉登記予被
    告何怡恬之行為，即屬無償行為。參酌被告王賢火於系爭土
    地甫塗銷查封，立即辦理贈與移轉登記予其妻被告何怡恬名
    下。被告王賢火98年度薪資所得為180,640 元，其餘財產則
    為土地、投資（台灣工礦股份有限公司5000元、協記投資股
    份有限公司4,980,000 元、合記投資股份有限公司23,300,0
    00元），有稅務電子閘門財產所得調件明細表（見99年度審
    重訴字第118 號卷(二)第59至77頁），被告訴訟代理人亦稱：
    被告（王賢火）還有其他財產，因為很多財產還在其他法院
    強制執行中（見本院卷100 年8 月31日筆錄），而被告王賢
    火系爭保證債務為59,352,345元、38,500,000元，系爭土地
    經估價為23,416,929元，有本院97年度執助字第487 號卷內
    不動產估價報告書足憑，被告王賢火將系爭土地以夫妻贈與
    原因移轉登記予被告何怡恬之行為，被告王賢火之積極財產
    顯然減少，且其他財產不足以清償其對於原告之債務，已致
    其前開保證債務有履行不能或困難之情形者，而有害及原告
    之系爭債權，應堪認定。原告依民法第244 條第1 項規定行
    使撤銷權，於法有據。
三、綜上所述，原告依民法第244 條第1 項規定規定請求(1)被告
    間就坐落新竹市○○段472 、580 、585 、585-1 地號等4
    筆及新竹市○○段470 、702 、703 、703-1 、706 、706-
    1 、706-2 、709 、709-1 、709-2 、709-3 、721 地號等
    12筆共16筆土地，於民國99年5 月28日以夫妻贈與為原因所
    為之債權行為及物權行為均應予撤銷。(2)被告何怡恬應將上
    開不動產，於民國99年5 月28日經新竹市地政事務所所為之
    所有權移轉登記應予塗銷，為有理由，應予准許。
四、本件判決之基礎已臻明確，兩造其餘之攻擊、防禦方法及舉
    證，核與判決結果無影響，爰不一一予以論列，附此說明。
    另被告聲請傳訊證人王文貴、王世權、王賢焜證明系爭保證
    契約因被偽造文書盜用印章而無效，或違反銀行法第12條之
    1 、公平交易法第24條規定而無效，然而王文貴、王世權、
    王賢焜為被告王賢火之親人，且就被告王賢火系爭保證債務
    為利害關係人；再者，原告對於被告王賢火系爭債權業經前
    開支付命令確定在案，被告王賢火就該支付命令未提出異議
    ，亦未曾提出再審，自不得嗣後再就前開支付命令已確定之
    保證債務爭執該債務之存在而為相反之主張，是本院認無傳
    訊王文貴、王世權、王賢焜之必要，併此敘明。
七、結論：原告之訴為有理由，依民事訴訟法第78條、第85條第
    1 項前段，判決如主文。
中    華    民    國   100    年    9     月    28    日
                  民事第二庭    法      官  林麗玉
以上正本係照原本作成。
如對本判決上訴，須於判決送達後 20 日內向本院提出上訴狀。
如委任律師提起上訴者，應一併繳納上訴審裁判費。
中    華    民    國   100    年    9     月    28    日
                                書記官  鄧雪怡
附表
┌──┬──────────┬───┬───────┬────┐
│編號│土地坐落地號        │地目  │     面積     │權利範圍│
│    │                    │      │ （平方公尺） │        │
│    │                    │      │              │        │
├──┼──────────┼───┼───────┼────┤
│ 1  │新竹市○○段472 地號│ 田   │ 874.98       │ 2分之1 │
├──┼──────────┼───┼───────┼────┤
│ 2  │新竹市○○段580 地號│ 田   │ 41.34        │ 2分之1 │
├──┼──────────┼───┼───────┼────┤
│ 3  │新竹市○○段585 地號│ 田   │ 141.99       │ 2分之1 │
├──┼──────────┼───┼───────┼────┤
│ 4  │新竹市○○段585-1 地│ 田   │ 13.33        │ 2分之1 │
│    │號                  │      │              │        │
├──┼──────────┼───┼───────┼────┤
│ 5  │新竹市○○段470地號 │ 田   │ 82.81        │ 2分之1 │
├──┼──────────┼───┼───────┼────┤
│ 6  │新竹市○○段702地號 │ 原   │ 272.96       │ 2分之1 │
├──┼──────────┼───┼───────┼────┤
│ 7  │新竹市○○段703地號 │ 原   │ 723.18       │ 2分之1 │
├──┼──────────┼───┼───────┼────┤
│ 8  │新竹市○○段703-1 地│ 原   │ 281.07       │ 2分之1 │
│    │號                  │      │              │        │
├──┼──────────┼───┼───────┼────┤
│ 9  │新竹市○○段706地號 │ 田   │490.51        │ 2分之1 │
├──┼──────────┼───┼───────┼────┤
│ 10 │新竹市○○段706-1 地│ 田   │32.72         │ 2分之1 │
│    │號                  │      │              │        │
├──┼──────────┼───┼───────┼────┤
│ 11 │新竹市○○段706-2 地│ 田   │ 13.59        │ 2分之1 │
│    │號                  │      │              │        │
├──┼──────────┼───┼───────┼────┤
│ 12 │新竹市○○段709地號 │ 田   │ 1885.78      │ 2分之1 │
├──┼──────────┼───┼───────┼────┤
│ 13 │新竹市○○段709-1 地│ 田   │ 106.41       │ 2分之1 │
│    │號                  │      │              │        │
├──┼──────────┼───┼───────┼────┤
│ 14 │新竹市○○段709-2 地│ 田   │ 168.58       │ 2分之1 │
│    │號                  │      │              │        │
├──┼──────────┼───┼───────┼────┤
│ 15 │新竹市○○段709-3 地│ 田   │ 127.28       │ 2分之1 │
│    │號                  │      │              │        │
├──┼──────────┼───┼───────┼────┤
│ 16 │新竹市○○段721地號 │ 田   │ 6747.67      │ 2分之1 │
└──┴──────────┴───┴───────┴────┘